臺灣高雄地方法院刑事判決　　　　　 94年度交簡上字第117號
上　訴　人　乙○○
（即被告）
　　　　　　　　　　4號
選任辯護人　甲○○律師
右列上訴人即被告因公共危險案件，不服本院交通法庭中華民國
94年5 月2 日94年度交簡字第1093號刑事簡易判決（聲請簡易判
決處刑案號：臺灣高雄地方法院檢察署94年度偵字第5739號），
提起上訴，本院管轄之第二審合議庭，判決如下：
    主  文
上訴駁回。
    事  實
一、乙○○於民國94年1 月6 日晚上9 時30分許，駕駛其向太翔
    租賃公司（址設高雄市苓雅區○○○路513 號）所租用之車
    牌號碼E3-3771 號自小客車（車主登記為鄭介彰）搭載友人
    丁○○沿高雄市○○區○○路由北往南方向行駛，行經該路
    與九如一路交岔路口時（聲請簡易判決處刑書誤繕為行經前
    開路段與澄清路口時），適有丙○○騎乘車牌號碼MUU-132
    號重型機車，沿澄清路由北往南同向在前行駛，乙○○因未
    注意車前狀況，自左後方擦撞丙○○所騎乘之機車，致丙○
    ○人車倒地，受有雙手背、右膝、左後大腿、左腳背瘀傷等
    傷害（傷害部分未據告訴），乙○○於肇事後，未下車察看
    ，予以適當之救助，竟基於肇事逃逸之犯意，繼續駕車逃逸
    無蹤。嗣經在場目擊之丙○○之姐曾嬌娥及不姓名之路人分
    別記下乙○○之車號後報警處理，始為警循線查獲上情。
二、案經高雄市政府警察局三民第二分局移送臺灣高雄地方法院
    檢察署檢察官聲請簡易判決處刑。
    理  由
一、訊據上訴人即被告（下稱被告）乙○○固不諱言於右揭時、
    地駕車，惟矢口否認有擦撞被害人丙○○致受傷及肇事後逃
    逸之犯行，辯稱：當時車上之音響太大聲，且車窗緊閉，沒
    有聽到任何擦撞聲音，並不知有撞到人，且事後返還前揭小
    客車時，亦未發現該車有任何擦撞之痕跡，由上種種跡證足
    以證明被告確無肇事逃逸之故意云云。
二、惟查：
  (一)被告於右開時地，駕駛動力交通工具肇事，致人受傷而逃逸
    之事實，業據證人即被害人丙○○於警詢（被告及辯護人於
    本院審理中對於被害人丙○○警詢中之陳述，同意作為本案
    之證據，依刑事訴訟法第159 條之5 第1 項、第2 項之規定
    自有證據能力，得為證據。）、偵查（證人丙○○於檢察官
    偵查中所為之陳述，既已依法具結，且無顯不可信之情況，
    依刑事訴訟法第15 9條之1 第2 項規定自有證據能力）及本
    院審理時指訴明確，並經證人曾嬌娥於本院審理時（本院94
    年9 月30日審判筆錄參照）結證明確，復有道路交通事故現
    場圖1 份、道路交通故調查報告表(一)(二)各1 份、交通事故談
    話紀錄表1 份、照片6 幀、林進興醫院驗傷診斷書1 份（上
    開書面資料，並無證據證明係公務員或從事業務之人違背法
    定程序所取得，亦無刑事訴訟法第159 條之4 之顯有不可信
    之情況與不得作為證據之情形，則上開證據，均有證據能力
    ）在卷可參。
  (二)被告雖以前揭情詞置辯，然：
    1.被害人丙○○之機車遭被告駕駛之小客車擦撞後，被害人
      機車之左後照鏡勾到被告小客車之右後照鏡，被害人丙○
      ○之機車還遭拖行約3 公尺，證人曾嬌娥尚於現場揮手要
      被告停車，並有不詳之路人騎機車在後追逐等情，已據證
      人曾嬌娥證述明確（本院94年9 月30日審判筆錄），衡情
      駕駛人駕車時，須隨時注意小客車之車內後視鏡及左右後
      視鏡中，以掌握行車時四周之動態，以避免危險之發生，
      而被告既領有駕駛執照，其於駕車時勢必會注意後照鏡，
      而車禍發生當時，被害人丙○○機車之後照鏡既勾到被告
      小客車之後照鏡，被告顯無可能未察覺。被告雖辯稱當時
      車上之音響太大聲，且車窗緊閉，沒有聽到任何擦撞聲音
      ，然證人即當時在被告車上之丁○○證稱：「（當時你們
      車子行進間，車窗是開或關？）關起來的。（車內有無播
      放音響？）有。但是很小聲。（可以聽到外面的聲音？）
      可以。當時車輛很多，所以可以聽到外面的車輛聲音。」
      （本院94年9 月30日審判筆錄），證人丙○○亦證稱：「
      （車子倒地時有無發出聲音？）有，蠻大聲的。」等語，
      則被告是否確實因音樂聲響以致無法聽悉撞擊之聲響已屬
      可疑；縱被告未聽聞擦撞聲響之辯解為真，然參諸車禍發
      生時，被害人之機車左後照鏡勾到被告小客車右前後照鏡
      ，並拖行3 公尺，證人曾嬌娥尚於現場揮手要被告停車，
      並有不詳之路人騎機車在後追逐等情，已如前述，且依卷
      附道路交通事故調查報告表、現場圖所示：當時現場狀況
      為天候晴、夜間有照明、柏油路面乾燥、無缺陷亦無障礙
      物、視距良好，由上述種種客觀情狀判斷，被告理應能輕
      易察覺其所駕駛之小客車已與被害人之機車發生車禍甚明
      。綜合上開事證觀之，被告辯；稱不知發生事故云云，顯
      然有違情理，殊難採信。至被害人丙○○雖證稱：「撞擊
      的時候證人丙○○雖稱：「我只記得是被車子從左邊掃過
      去，我機車與那台車子距離很近，或許是車子勾到我的衣
      服，我不確定他的車子哪個部分撞到我的車子，或是撞到
      我車子的那個部位。」（本院94年9 月30日審判筆錄），
      指訴情節雖與證人曾嬌娥非完全一致，然衡諸一般經驗法
      則，被害人丙○○於案發時猝然遭遇車禍又受有傷害，其
      因驚慌失措致未能明確記憶受撞擊位置，應無悖於常理，
      告訴人突然遭受車禍之意外，難免心慌意亂，實難因其指
      訴與證人曾嬌娥之證述情節有不一致之處，即認定其指訴
      不可採信。
    2.本件案發後，被告將所租用之前揭自小客車歸還太翔租賃
      公司，經該公司負責人李欣樺檢視結果，該小客車車身並
      無擦撞痕跡乙節，固據證人李欣樺於本院審理時證述無訛
      （本院94年7 月14日審判筆錄參照），惟按諸常情，小客
      車車身係鋼板所製，小客車擦撞機車，小客車之車身未仍
      看出有擦撞痕跡，亦屬可能，自不能以證人李欣樺證稱該
      小客車車身無擦撞痕跡等語，執為被告無肇事之依據。
    3.按刑法第185 條之4 之駕車肇事逃逸罪，以處罰肇事後逃
      逸之駕駛人為目的，俾促使駕駛人於肇事後能對被害人即
      時救護，以減少死傷，是該罪之成立祇以行為人有駕駛動
      力交通工具肇事，致人死傷而逃逸之事實為已足，至行為
      人之肇事有否過失，則非所問（參見最高法院88年度台上
      字第7396六號判決意旨）。而本件被告駕駛上開自小客車
      與被害人之機車發生車禍事故，致被害人受有如上之傷害
      後，隨即駕駛該自小客車逃離現場等情，已如前述，是被
      告即使就本件車禍事故並無過失，究未能據此解免被告前
      開駕駛動力交通工具肇事，致人死傷而逃逸之責。
    4.綜上各節，足認被告上開辯解，俱非可採，罪證明確，犯
      行堪以認定。
三、核被告所為，係犯刑法第185 條之4 駕駛動力交通工具肇事
    致人受傷而逃逸罪。
四、原審以被告罪證明確，因而適用刑法第185 條之4 、第41條
    第1 項前段，罰金罰鍰提高標準條例第2 條之規定，並審酌
    被告因違反道路交通安全規則而肇事，造成被害人之身體健
    康受有損害，且於肇事後逃逸，惡性非輕，惟念其犯後已與
    被害人達成和解，有撤回告訴申請書1紙 在卷可憑（見警卷
    第18頁），並已賠償被害人所受之損害等一切情狀，量處有
    期徒刑6 月，並諭知易科罰金之折算標準。經核原判決認事
    用法均無違誤，量刑亦稱妥適，被告上訴意旨否認犯行並指
    摘原判決不當，為無理由，應予駁回。
據上論斷，應依刑事訴訟法第455 之1 第1 項、第3 項、第368
條，判決如主文。
本案經檢察官戊○○到庭執行職務。
中　　華　　民　　國　　94　　年　　10　　月　　14　　日
                  交通法庭  審判長法　官    何秀燕
                                  法  官    楊智守
                                  法  官    戰諭威
以上為正本證明與原本無異。
本件不得上訴。
中　　華　　民　　國　　94　　年　　10　　月　　14　　日
                                  書記官    唐美玲
